【裁判字號】    98,上訴,4730
【裁判日期】    990112
【裁判案由】    毒品危害防制條例
【裁判全文】
臺灣高等法院刑事判決                98年度上訴字第4730號
上  訴  人
即  被  告  甲○○
上列上訴人因違反毒品危害防制條例案件，不服臺灣桃園地方法
院98年度審訴字第2255號，中華民國98年10月16日第一審判決（
起訴案號：臺灣桃園地方法院檢察署98年度毒偵字第2588號，嗣
於原審準備程序進行中，被告就被訴事實為有罪之陳述，經原審
告知簡式審判程序意旨，並聽取當事人意見後，原審合議裁定依
簡式審判程序進行），提起上訴，本院判決如下：
    主  文
上訴駁回。
    事  實
一、甲○○前於民國89年間，因施用毒品案件，經臺灣苗栗地方
    法院以89年度毒聲字第 520號裁定送觀察、勒戒後，認無繼
    續施用毒品之傾向，於89年 4月13日執行完畢釋放出所，並
    經臺灣苗栗地方法院檢察署檢察官以89年度毒偵字第 628號
    、第 769號為不起訴處分確定；復於上開觀察、勒戒執行完
    畢釋放出所後 5年內，因施用毒品案件，經法院裁定送觀察
    、勒戒後，認無繼續施用毒品之傾向，於90年1月5日釋放出
    所，並經臺灣苗栗地方法院檢察署檢察官以89年度毒偵緝字
    第 493號為不起訴處分確定；復於90年間，因施用毒品案件
    ，經臺灣苗栗地方法院以91年度毒聲字第 2號裁定令入戒治
    處所施以強制戒治，嗣經臺灣苗栗地方法院以91年度毒聲字
    第626號裁定停止戒治，所餘戒治期間付保護管束，於92年3
    月 6日強制戒治期滿執行完畢，該次施用毒品犯行，並經臺
    灣苗栗地方法院以91年度訴字第16號判決分別判處有期徒刑
    7月、 7月，處應執行有期徒刑1年確定。另於民國89年間因
    竊盜案件，經臺灣高等法院臺中分院以89年度上易字第2775
    號判決判處有期徒刑1年2月確定；復因傷害及毀損等案件，
    經臺灣苗栗地方法院以89年度易字第 609號判決分別判處有
    期徒刑4月及拘役50日確定，而上開竊盜及傷害2罪，再經臺
    灣高等法院臺中分院以90年度聲字第1275號裁定定應執行有
    期徒刑1年4月確定。又於90年間，因贓物案件，經臺灣苗栗
    地方法院以90年度苗簡字第872號判決判處有期徒刑3月確定
    。上開拘役50日、有期徒刑3月、1年4月及1年，經接續執行
    後，於92年8月27日縮短刑期假釋出監，並於93年8月11日縮
    刑期滿，其未執行之刑以已執行論而執行完畢。猶不知悔改
    ，先後基於施用第一級毒品海洛因及第二級毒品甲基安非他
    命之犯意，於98年 4月22日中午某時，在苗栗縣苗栗市某處
    之朋友車上，以針筒注射之方式，施用第一級毒品海洛因 1
    次，又以將第二級毒品甲基安非他命置入玻璃球中燒烤後吸
    食其煙霧之方式施用第二級毒品甲基安非他命 1次。嗣於98
    年4 月22日因另涉竊盜案件為警查獲，並採集其尿液送驗，
    呈鴉片類及安非他命類陽性反應，而查悉上情。
二、案經桃園縣政府警察局楊梅分局移送臺灣桃園地方法院檢察
    署檢察官偵查起訴。
    理  由
一、訊據上訴人即被告甲○○於警詢、偵查中、原審法院審理時
    及本院審理時均坦承有於上揭時地施用第一級毒品毒品海洛
    因及第二級毒品甲基安非他命之事實，而被告於上開時地因
    另涉竊盜案件為警查獲後，經警採集其尿液送請臺灣檢驗科
    技股份有限公司以酵素免疫分析法（EIA） 初步檢驗，再以
    氣相層析質譜儀法（GC/MS） 確認檢驗之結果，發現確呈嗎
    啡及甲基安非他命陽性反應，有該公司98年 5月11日出具之
    濫用藥物檢驗報告、桃園縣政府警察局楊梅分局被採尿人姓
    名編號對照表附卷可稽（見偵查卷第26至29頁），是被告上
    揭自白堪認與事實相符，本件事證明確，被告犯行堪予認定
    ，應依法論科。
二、按觀察、勒戒或強制戒治執行完畢釋放後， 5年內再犯施用
    第一、二級毒品之罪者，檢察官應依法追訴，毒品危害防制
    條例第23條第 2項定有明文；次按修正毒品危害防制條例就
    施用毒品者，僅於「初犯」及「5年後再犯」 二種情形，有
    其追訴條件之限制，即須於初犯經觀察、勒戒或強制戒治釋
    放後，5 年內均無施用毒品之行為，始能認其前所實施之觀
    察、勒戒或強制戒治已足遮斷毒癮，而得於 5年後再犯時，
    再予適用初犯之規定，重行觀察、勒戒等程序；倘 5年內已
    經再犯，被依法追訴處罰，縱其第3次（或第3次以上）施用
    毒品之時間在初犯釋放5年以後，即與「5年後再犯」之情形
    有別，且因已於「5年內再犯」 ，顯見其再犯率甚高，原實
    施觀察、勒戒或強制戒治，已無法收其實效，而無 5年戒斷
    期之存在，自無再經觀察、勒戒及強制戒治之必要，應由檢
    察官逕行起訴（參照最高法院著有95年度台非字第59號判決
    、95年度台非字第65號判決意旨）。查被告甲○○有犯罪事
    實欄所載之施用毒品案件，先後經觀察、勒戒、強制戒治、
    起訴判刑及執行紀錄，有本院被告前案紀錄表在卷可稽，被
    告於因施用毒品而經觀察、勒戒、強制戒制執行完畢後 5年
    內再犯施用毒品之犯行，且經判刑確定，復再犯本件施用第
    一級毒品海洛因及第二級毒品甲基安非他命犯行，應無再經
    觀察、勒戒、強制戒制之必要，檢察官逕行起訴，要無不合
    。核被告甲○○所為，係犯毒品危害條例第10條第 1項之施
    用第一級毒品罪及同條例第10條第 2項之施用第二級毒品罪
    ，至被告為施用第一級毒品海洛因及第二級毒品甲基安非他
    命而持有該第一級毒品海洛因及第二級毒品甲基安非他命，
    其持有毒品海洛因及甲基安非他命之行為，應為各該施用毒
    品之當然結果，均不另論罪。又依被告所供，係以針筒注射
    之方式，施用第一級毒品海洛因；另將甲基安非他命放入玻
    璃球內，再加熱燒烤成煙而予吸食毒品甲基安非他命，是被
    告所犯上開施用第一級毒品罪及施用第二級毒品罪，方法互
    異，顯係犯意各別，且罪名互異，應予分論併罰。又被告有
    犯罪事實欄所載之前科判決及執行紀錄，有本院被告前案紀
    錄表在卷可稽，被告於受有期徒刑執行完畢後 5年內故意再
    犯本件有期徒刑以上之罪，為累犯，應依刑法第47條規定，
    加重其刑。原審以被告上述犯行，事證明確，援引毒品危害
    防制條例第10條第1項、第10條第2項，刑法第11條、第47條
    第1項、第51條第5款之規定，並審酌被告之素行不良，曾因
    施用毒品犯行受觀察、勒戒及徒刑之執行，猶不知悔悟，復
    犯本件犯行，顯見其已無法根除，而有予以隔離幫助其戒除
    之必要，惟其施用毒品實為戕害自身健康之犯罪，並未危及
    他人及犯罪後坦承犯行等一切情狀，就被告所犯上開二罪，
    分別量處有期徒刑1年及6月，並定其應執行刑為有期徒刑 1
    年 4月，經核認事用法並無違誤，量刑亦稱妥適。被告上訴
    意旨以：原審判決太重，被告犯後坦承犯行，犯罪後態度良
    好，應從輕量刑，且被告現已無再施用毒品，希望改判有期
    徒刑 1年云云，指摘原判決不當。惟查，量刑之輕重，係屬
    事實審法院得依職權自由裁量之事項，茍於量刑時，已依行
    為人之責任為基礎，並斟酌刑法第57條各款所列情狀，而未
    逾越法定範圍，又未濫用其職權，即不得遽指為違法。本案
    原審已斟酌刑法第57條各款所列情狀而未逾越法定刑度，自
    不得遽指為違法。本件上訴人上訴意旨指摘原判決不當為無
    理由，應予駁回。
據上論斷，應依刑事訴訟法第368條，判決如主文。
本案經檢察官郭啟東到庭執行職務。
中    華    民    國    99    年    1     月    12    日
                  刑事第八庭審判長法  官  張傳栗
                                  法  官  劉嶽承
                                  法  官  蔡光治
以上正本證明與原本無異。
施用第一級毒品部分，如不服本判決，應於收受送達後十日內向
本院提出上訴書狀，其未敘述上訴之理由者並得於提起上訴後十
日內向本院補提理由書（均須按他造當事人之人數附繕本）「切
勿逕送上級法院」。
其餘部分不得上訴。
                                  書記官  阮桂芳
中    華    民    國    99    年    1     月    12    日
附錄：本案論罪科刑法條全文
毒品危害防制條例第10條
施用第一級毒品者，處6月以上5年以下有期徒刑。
施用第二級毒品者，處3年以下有期徒刑。


司法院資訊處製作；財團法人民間司法改革基金會備份。
